【裁判字號】    97,抗,1142
【裁判日期】    970724
【裁判案由】    假扣押
【裁判全文】
臺灣高等法院民事裁定                  97年度抗字第1142號
抗  告  人  台康工程有限公司
法定代理人  甲○○
相  對  人  悅呈機械工程有限公司
法定代理人  乙○○
抗告人因與相對人間假扣押事件，對於中華民國97年5月9日臺灣
臺北地方法院97年度裁全字第3860號所為裁定提起抗告，本院裁
定如下：
    主      文
原裁定廢棄，應由臺灣臺北地方法院更為裁定。
    理      由
一、抗告意旨略以：(一)抗告人承攬第三人臺北市政府工務局水利
    工程處之「華江橋及光復橋腳踏車牽引道新建工程」，於民
    國96年8月及12月相繼委託相對人施作「華江橋及光復橋腳
    踏車牽引道鋼構橋新建工程」，相對人延誤施工，除影響全
    案工程進度外，亦嚴重影響全案工程之驗結時程，施工延誤
    期間抗告人曾多次催告，最後以存證信函催告相對人，相對
    人才草草逾期完工。(二)相對人之工程款結算尾款為新台幣23
    9,199元，非相對人所稱883,212元。抗告人營運正常財務狀
    況良好，因抗告人公司員工休假及出國，事先已告知相對人
    ，不巧相對人寄來信函當日無人收取而遭退回掛號信件，抗
    告人返國後立即說明澄清，期間協調相對人改善本工程施工
    瑕疵，亦告知該項工程業主結算進度，抗告人絕無逃避之情
    事。相對人聲請假扣押原因不正當，未照實提出總結算應支
    付之尾款，亦未提供任何證據資料釋明抗告人有逃避債務、
    隱匿財產之意圖等語。
二、原裁定以：相對人就其所主張請求及假扣押原因，除已提出
    合約書影本等件外，復據陳明願供擔保以補釋明之不足，所
    請假扣押核無不合，乃裁定相對人以300,000 元為抗告人供
    擔保後，得對抗告人之財產在883,212元範圍內為假扣押。
三、按債權人就金錢請求或得易為金錢請求之請求，欲保全強制
    執行者，得聲請假扣押。假扣押非有日後不能強制執行或甚
    難執行之虞者，不得為之。請求及假扣押之原因應釋明之。
    前項釋明如有不足，而債權人陳明願供擔保或法院認為適當
    者，法院得定相當之擔保，命供擔保後為假扣押，為92年2
    月7日總統令修正公布之民事訴訟法第522條第1項、第523條
    第1項及第526條第1項、第2項所明定。依上開規定可知，債
    權人聲請假扣押，應就其請求及假扣押之原因加以釋明。該
    項釋明如有不足，而債權人陳明願供擔保或法院認為適當者
    ，法院得定相當之擔保，命供擔保後為假扣押。最高法院94
    年台抗字第665號裁判意旨參照。經查：
  (一)相對人聲請對抗告人之財產為假扣押，提出兩造間華江橋及
    光復橋腳踏車牽引道鋼構橋新建工程合約書、華江橋及光復
    橋腳踏車牽引道之鍍鋅欄杆及附屬鍍鋅鐵件工程合約書、臺
    北建北郵局存證信函第1984號並附信封為證。相對人就聲請
    假扣押之原因稱：相對人已於97年4月29日對抗告人發存證
    信函，促其履行給付義務，詎該存證信函未能送達而遭退回
    。今查抗告人有圖逃避本件債務之虞，故為保全日後強制執
    行，相對人願供擔保如聲請意旨所示，以代假扣押請求及原
    因之釋明等語。惟揆諸首揭說明，假扣押非有日後不能強制
    執行或甚難執行之虞者，不得為之，相對人就假扣押之原因
    若未為釋明，雖其陳明願供擔保為假扣押，仍不得命為假扣
    押。
  (二)相對人固稱其催告抗告人履行給付義務之存證信函遭退回云
    云，得否釋明相對人有日後不能強制執行或甚難執行之虞之
    情形，原法院未予詳查。抗告意旨稱相對人未提出證據資料
    釋明抗告人有逃避債務、隱匿財產之意圖，指摘原裁定不當
    ，求予廢棄，非無理由。爰由本院予以廢棄，發回原法院更
    為適當之裁定。
四、據上論結，本件抗告為有理由，爰裁定如主文。
中    華    民    國    97    年    7     月    24    日
                    民事第二庭
                        審判長法  官  吳謙仁
                              法  官  蘇瑞華
                              法  官  李瓊蔭
正本係照原本作成。
不得抗告。
中    華    民    國    97    年    7     月    25    日
                              書記官  王才生


司法院資訊處製作；財團法人民間司法改革基金會備份。
